臺灣雲林地方法院民事判決
110年度簡上字第60號
上  訴  人  陳光正

訴訟代理人  吳聰億  律師
被  上訴人  黃化雄


            敏揚通運股份有限公司


法定代理人  蘇介敏
上列當事人間請求損害賠償事件，上訴人對於民國110 年9 月23
日本院簡易庭110 年度簡字第2 號民事簡易判決提起上訴，本院
於民國111 年8 月3 日言詞辯論終結，判決如下：
    主      文
上訴及在第二審追加請求部分駁回。
第二審訴訟費用由上訴人負擔。
    事實及理由
壹、程序部分：
一、按在第二審為訴之變更或追加，非經他造同意，不得為之。
    但有第255 條第1 項第2 款至第6 款【即：請求之基礎事實
    同一者（第2 款）。或擴張或減縮應受判決事項之聲明者（
　　第3 款）。或因情事變更而以他項聲明代最初之聲明者（第
    4 款）。或該訴訟標的對於數人必須合一確定時，追加其原
    非當事人之人為當事人者（第5 款）。或訴訟進行中，於某
    法律關係之成立與否有爭執，而其裁判應以該法律關係為據
    ，並求對於被告確定其法律關係之判決者（第6 款）】等者
    情形，不在此限（民事訴訟法第446 條第1 項）。上開規定
    並為對於簡易事件第一審裁判之上訴程序所準用（同法第43
    6 條之1 第3 項）。查，上訴人以其所有車牌000 －0000號
    營業用曳引車（下稱系爭曳引車）車體因本件車禍事故損壞
    ，雖經修復但仍受有「交易性貶值損失」，故在提起本件上
    訴時追加請求被上訴人應連帶賠償其此部分損害，核其所為
    合符上開規定（即請求之基礎事實同一），先予敘明。
二、本件被告黃化雄未於言詞辯論期日到場，核無民事訴訟法第
    386 條各款所列情形，爰依原告聲請，由其就此部分一造辯
    論而為判決。
貳、實體部分：
一、上訴人方面：
  ㈠聲明：
　　⒈原判決關於駁回其後開第2 項之訴部分，及該部分假執行
      之聲請，並訴訟費用之裁判廢棄。
　　⒉上開廢棄部分，被上訴人應再連帶給付上訴人新台幣（下 
      同）357,500 元，及自民國110 年1月5日起至清償日止，
      依年利率5%計算之利息。
  ㈡陳述：除與原判決記載相同者，茲引用之外，補稱：
    ⒈伊之頭部因本件車禍事故受傷，至今仍心有餘悸，工作時
      常處於精神緊繃狀態，精神受有極大痛苦，伊原請求被上
      訴人應連帶賠償10萬元，惟原審認伊僅受有1 萬元之非財
      產上損害，顯然過低，爰請求被上訴人應再連帶賠償伊5
　　　萬元。
    ⒉其次，損害賠償之目的在於填補所生之損害，其應回復者
      ，係損害事故發生前之應有狀態，自應將事故發生後之變
      動狀況悉數考量在內。故於物被毀損時，被害人除得請求
      修補或賠償修復費用，以填補技術性貶值之損失而回復物
      之物理性原狀外，就其物因毀損所減少之交易價值，亦得
      請求賠償，以填補交易性貶值之損失而回復物之價值性原
      狀（最高法院104 年度台上字第2391號民事判決意旨參照
      ）。系爭曳引車因本件車禍事故受損，雖經修繕而無效用
      上之損害，但仍有「交易性貶值損失」，經中華民國汽車
      鑑價協會鑑定，認為系爭曳引車經本件車禍事故致交易價
      值減損金額307,500 元，為此爰請求被上訴人應再連帶給
      伊上開金額及法定遲延息。
　　⒊上開二項合計為357,500 元（計算式：50,000＋307,500
　　　＝357,500 ）。
二、被上訴人方面：
  ㈠聲明：如主文第1 項所示。
  ㈡陳述：除與原判決記載相同者，茲引用之外，補稱：
    ⒈車價交易貶損由伊負責不合理。
    ⒉上訴人就醫不久即返家，伊不清楚上訴人受有什麼精神上
      損害。
三、本院之判斷：　　　
　㈠按第二審判決書內應記載之事實，得引用第一審判決。又判
    決書內應記載之理由，如第二審關於攻擊或防禦方法之意見
    及法律上之意見，與第一審判決相同者，得引用之（民事訴
    訟法第454 條第1 項前段、第2 項前段）。此一規定，於簡
    易案件之第二審程序亦準用之（同法第436 條之1 第3 項）
　　。經查，上訴人以被上訴人黃化雄所駕駛之曳引車左後輪胎
    在台61線北向道路214 公里4 公尺處掉落路中，適伊所駕駛
    之系爭曳引車行經該處因閃避不及撞到該輪胎，再撞及該處
    安全島，致伊身體受傷，及系爭曳引車受損，乃訴請黃化雄
    及被上訴人（即雇主）敏揚通運股份有限公司應對伊所受損
    害負連帶賠償責任。經原審調查事實及證據行言詞辯論後，
    斟酌全部辯論意旨，認為被上訴人應依侵權行為法則連帶賠
    償上訴人806,079 元（醫療費450 元、拖吊費39,900元、修
    車費755,729 元、精神慰撫金10,000元），而駁回上訴人其
    餘之請求；並就兩造所提出之攻擊及防禦方法之意見及法律
    上之意見，詳為敘述，本院認其認事用法均無不當，茲引用
    第一審判決書記載之事實、證據及得心證理由。
　㈡次按因故意或過失，不法侵害他人之權利者，負損害賠償責
    任（民法第184 條第1 項前段）。又不法毀損他人之物者，
    被害人得請求賠償其物因毀損所減少之價額（同法第196 條
　　）；而依前揭規定請求賠償物被毀損所減少之價額，得以修
    復費用為估定之標準，但以必要者為限 (例如：修理材料以
    新品換舊品，應予折舊) 。但被害人如能證明其物因毀損所
    減少之價額，超過必要之修復費用時，就其差額，仍得請求
    賠償【最高法院77年度第9 次民事庭會議決議㈠意旨參照】
　　。上訴人主張系爭曳引車車體因本件車禍事故損壞致其受有
    交易性貶值損失307,500 元云云，雖有中華民國汽車鑑價協
    會函文在卷可參。而觀諸該鑑定函文記載略以：「…2016年
    1 月份出廠之賓士184LSE，排氣量11,946CC營業貨運曳引車
    （新車價格約為420 萬元），在車況正常保養良好情況下，
    於108 年10月間之市場交易價格為205 萬元。鑑定車輛（
    即爭系曳引車）在發生本件車禍時業已使用3 年9 月，考量
    營業用車輛及賓士品牌，使用年數3 年折舊50%，故計算系
    爭曳引車當時之市場價格為205 萬元。鑑定車輛依來函維
    修單據及上訴人提供之車損照片判斷，該車修復完成後，應
    減損當時之車價15% ，即折價307,500 元（更換前工字樑、
    右葉子板鈑修、大樑校正）。鑑定車輛受損維修費用達1,7
    48,646 元，惟多數為車輛之零配件，實際影響車價折損之
    車體結構及鈑金受損較少…」等語。惟查：
　　⒈系爭曳引車購入價額（不含稅）為400 萬元乙節，此有上
      訴人所提出之統一發票及行車執照各1 份（均影本）在卷
      （見原審卷第141 、143 頁）可稽。
    ⒉其次，上訴人因修復受損之系爭曳引車而支出139 萬元（
　　　其中零件1,268,542 元、工資121,458 元，以上已加計5%
      營業稅）乙節，亦有其提出電子發票證明聯影本1 份在卷
      （見原審卷第119 頁）可憑。又因系爭曳引車因已使用3 
       年9 月（依固定資產耐用年數表所定運輸業用客、貨車
      耐用年數為4 年）故雙方在原審時就零件部分亦合意以50
      %
　　　折舊率計算系爭曳引車修復費用，經原審計算判定系爭曳
      引車因本件車禍事故所需之必要修復費用共為755,729 元
      【計算式：1,268,542 × 50% ＋121,458 ＝755,729 】，並
      為兩造所不爭執。
　　⒊又系爭曳引車經修復後上訴人即以200 萬元價格出售予他
      人乙情，要為上訴人所自承，並據其提出汽車買賣合約書
      影本1 份在卷（見原審卷第139 頁）為證，且為被上訴人
      所不爭執。
　　⒋承上，系爭曳引車上訴人之購入價格為400 萬元，因該車
      修理材料以新品換舊品，且系爭曳引車因已使用3 年9 月
　　　（依固定資產耐用年數表所定運輸業用客、貨車耐用年數
      為4 年），故兩造在原審同意以50% 折舊，是以此折舊率
      計算系爭曳引車於108 年10月間之價值應為200 萬元，嗣
      上訴人又以200 萬元價格出售，就此而論，本件上訴人並
      無任何交易價值貶損之損失。從而，上訴人請求被上訴人
      應連帶賠付其系爭曳引車因本件車禍事故所受之交易性貶
      值損失307,500 元云云，即無理由，不應准許。
　㈢綜上所述，上訴人以其所有系爭曳引車車體因本件車禍事故
    損壞，雖經修復但仍受有交易性貶值損失，因而追加請求被
    上訴人須連帶賠付其此部損害307,500 元；另上訴人以其因
    本件車禍受傷精神痛苦異常，請求被上訴人須再連帶賠償其
    5 萬元之精神慰撫金，均無理由，皆應予駁回之。原審就兩
    造本件爭執前此所為判斷，核其認事用法均無不當，上訴意
    旨猶指摘原判決不當，求予廢棄改判，為無理由，應予駁回
    。
四、本件事證已臻明確，兩造其餘攻擊防禦方法，經核與本判決
    之結果不生影響，爰不一一論述。
五、據上論結，本件上訴及其在第二審所追加請求部分均無理由
　　，依民事訴訟法第385 條第1 項前段、第436 條之1 第3 項
　　、第449 條第1 項、第463 條、第78條，判決如主文。
中　　華　　民　　國　　111 　年　　8 　　月　　17　　日
                  民事第一庭  審判長法  官  曾鴻文
                                    法  官  黃一馨
                                    法  官  蔣得忠
以上正本係照原本作成。
本判決不得上訴。
中　　華　　民　　國　　111 　年　　8 　　月　　17　　日
                                    書記官　陳映佐